臺灣高等法院刑事裁定
111年度聲療字第1號
聲  請  人  臺灣高等檢察署檢察官
受  刑  人
即受處分人  葉繼華



上列聲請人因受刑人即受處分人妨害性自主案件，聲請准予強制
治療（111年度執聲字第957號），本院裁定如下：
    主  文
葉繼華應於刑之執行完畢後令入相當處所施以強制治療。
前項處分期間至其再犯危險顯著降低為止，執行期間應每年鑑定
、評估有無停止治療之必要。
    理  由
一、聲請意旨略以：受刑人即受處分人葉繼華（下稱受處分人）
    前因妨害性自主案件，經本院以106年度侵上訴字第188號判
    處有期徒刑4年，再經最高法院以107年度台上字第2346號判
    決駁回上訴確定，於民國108年1月19日入監執行，據法務部
    ○○○○○○○（下稱○○○○）函送相關資料，其經安排性侵害身心
    治療課程後，經該監111年5月6日第7次治療評估會決議不通
    過治療，認符合刑法第91條之1「經鑑定、評估，認有再犯
    之危險者」之規定，而有執行刑後強制治療必要，有○○○○11
    1年6月8日北監教字第11125004680號函暨檢附之臺灣新竹地
    方檢察署檢察官執行指揮書、性侵害收容人刑中鑑定報告書
    （再犯危險鑑定報告書）及妨害性自主等罪收容人111年第7
    次治療評估會議紀錄等相關資料附卷可稽。又本件受處分人
    縮刑後刑期終結日預計為112年1月18日，執行期間仍可能持
    續縮刑，復有如上應聲請強制治療之事由，因本院乃犯罪事
    實最後判決之法院，聲請裁定其應於刑之執行完畢後令入相
    當處所施以強制治療等語。
二、按犯刑法第221條至第227條、第228條、第229條、第230條
    、第234條、第332條第2項第2款、第334條第2項第2款、第3
    48條第2項第1款及其特別法之罪，而有下列情形之一者，得
    令入相當處所，施以強制治療：一、徒刑執行期滿前，於接
    受輔導或治療後，經鑑定、評估，認有再犯之危險者。二、
    依其他法律規定，於接受身心治療或輔導教育後，經鑑定、
    評估，認有再犯之危險者。前項處分期間至其再犯危險顯著
    降低為止，執行期間應每年鑑定、評估有無停止治療之必要
    ，刑法第91條之1定有明文。又我國現行刑法採刑罰與保安
    處分雙軌制，乃在維持行為責任之刑罰原則下，兼採具有教
    化、治療目的之保安處分，作為刑罰之補充制度，以協助行
    為人再社會化，改善其潛在之危險性格，期能達成根治犯罪
    原因、預防犯罪之特別目的。而保安處分中之強制治療，旨
    在對於妨害性自主犯罪之被告，藉由治療處分以矯正其偏差
    行為，避免其有再犯之虞。故法院斟酌是否施以強制治療處
    分，應以被告有無再為妨害性自主犯罪之虞，而有施以矯治
    之必要，資為判斷。另造成性犯罪行為之原因多元，具個案
    差異性。到達何種程度或處於何種狀態，始為必須施以強制
    治療之「再犯之危險」，以及必須到達何種程度或處於何種
    狀態，始為應停止治療之「再犯危險顯著降低」，非不能經
    由專家依其專業知識及社會通念加以認定及判斷，並可由司
    法審查予以確認，尚無不明確之情形。
三、經查：
　㈠本件受處分人已依司法院釋字第799號解釋意旨，就本案聲請
    宣告強制治療程序，親自到庭陳述意見，合先敘明。　
　㈡受處分人因犯刑法第224條之1、第222條之對未滿14歲之女子
    犯強制猥褻罪，經臺灣臺北地方法院以104年度侵訴字第49
    號判決判處有期徒刑4年，受處分人不服提起上訴，經本院
    以106年度侵上訴字第188號判決駁回上訴，受處分人不服提
    起上訴，再經最高法院於107年7月13日以107年度台上字第2
    346號判決駁回上訴確定等情，有上開刑事判決、本院被告
    前案紀錄表等件在卷可按。
　㈢受處分人在監執行期間，由○○○○安排性侵害身心治療課程及
    輔導教育，經○○○○委請專業人員鑑定、評估後，於111年5月
    6日第7次治療評估會議決議，認受處分人經實施治療後，未
    有顯著改變，符合刑法第91條之1「經鑑定、評估，認有再
    犯之危險者」，而有刑後強制治療之必要等情，有性侵害受
    刑人刑中鑑定報告書（再犯危險鑑定報告書）、臺灣新竹地
    方檢察署檢察官執行指揮書、○○○○108年第3次性侵害罪受刑
    人篩選會議名冊、身心治療課程上課紀錄表、○○○○妨害性自
    主等罪收容人110年第1次治療評估會議紀錄、111年第1次治
    療評估會議紀錄、111年第7次治療評估會議紀錄、○○○○妨害
    性自主收容人輔導教育課程授課紀錄表、個案入監之評估報
    告書、○○○○再犯危險評估報告書等資料附卷可稽。檢察官聲
    請裁定受處分人於刑之執行完畢後令入相當處所施以強制治
    療，經核於法相符，應予准許。
　㈣又依刑法第91條之1第2項所示，受處分人強制治療期間應至
    其再犯危險顯著降低為止，且執行期間應每年鑑定、評估有
    無停止治療之必要，附此敘明。
據上論斷，應依刑事訴訟法第481條第1項，刑法第91條之1第1項
第1款、第2項，裁定如主文。
中　　華　　民　　國　　111 　年　　6 　　月　　23　　日
                  刑事第十一庭  審判長法　官  張江澤
                                      法　官  梁志偉
                                      法　官  章曉文
以上正本證明與原本無異。
如不服本裁定，應於收受送達後五日內向本院提出抗告狀。
                                       書記官  賴又瑄
中　　華　　民　　國　　111 　年　　6 　　月　　23　　日